【裁判字號】    95,交訴,46
【裁判日期】    950516
【裁判案由】    業務過失致死
【裁判全文】
臺灣高雄地方法院刑事判決              95年度交訴字第46號
公  訴  人  臺灣高雄地方法院檢察署檢察官
被      告  甲○○
            丁○○
            乙○○
上列被告因業務過失致死等案件，經檢察官提起公訴（94年度偵
字第20876號、94年度偵字第25331號），本院判決如下：
    主  文
甲○○從事業務之人，因業務上之過失致人於死，處有期徒刑玖
月，緩刑貳年。
丁○○從事業務之人，因業務上之過失致人於死，處有期徒刑柒
月。
乙○○無罪。
    事  實
一、甲○○、丁○○分別為係宏菖交通有限公司、立新交通股份
    有限公司之司機，均領有職業聯結車駕駛執照，為從事駕駛
    業務之人。甲○○於民國94年8 月23日20時20分許，駕駛車
    牌號碼XA-8842 號自用小客車行經高雄市○○○路35號前時
    ，本應注意快車道，不得臨時停車；禁止臨時停車處所不得
    停車，而依其智識、能力，亦無不能注意之情事，竟疏未注
    意及此，以車頭朝東南、車尾朝西北之方式，將前開自用小
    客車臨時斜停於擴建一路35號前之西向東外側快車道上（左
    後車角離內側快車道右側邊線1.2 公尺），妨害他車通行，
    並逕自下車購買餐點。嗣於同日20時30分許，丁○○駕駛車
    牌號碼XK-056號聯結車（附掛車牌號碼QB-26 號拖車），沿
    高雄市○○○路由西向東外側車道行駛至該處後方；而乙○○（經本院認定並無過失，另為無罪判決，詳後述）亦騎乘
    車牌號碼XFF-210 號重型機車搭載其姊丙○○，同向沿外側
    快車道行經該處。丁○○因見甲○○違規將車輛斜停於外側
    快車道，影響行駛，乃變換車道，改行內側快車道，並鳴按
    喇叭，警示當時正行駛於外側快車道之乙○○，乙○○見狀
    ，即減速慢行，欲待丁○○所駕駛之聯結車通過，再穿越過
    甲○○停車處。又丁○○駕駛聯結車行經甲○○違規停車處
    時，本應注意汽車行駛時，應注意兩車併行之間隔，並隨時
    採取必要之安全措施，而依其智識、能力，亦無不能注意之
    情事，竟疏未注意保持適當之併行間隔，且因甲○○在外側
    快車道違規停車，適廖憶瑋騎乘車牌號碼LZ D-623號重型機
    車，沿外側快車道自後方駛來，亦未保持適當之併行間隔，
    致廖憶瑋所騎乘機車之左側把手，先與丁○○所駕駛聯結車
    之右側車身碰撞，再與乙○○所騎乘機車之左側把手碰撞，
    廖憶瑋因而人車倒地，受有胸腹部鈍挫傷，經送醫急救後，
    延至同日22時20分許，因出血性休克不治死亡。又甲○○、
    丁○○肇事後，於到場處理警員尚未知悉何人為肇事者之前
    ，均主動向警員自承駕車肇事，而願接受裁判。
二、案經高雄市政府警察局前鎮分局報告臺灣高雄地方法院檢察
    署檢察官簽分偵查起訴。
    理  由
壹、證據能力部分：
    本判決所引用之證據資料（詳後引證據），其中傳聞證據部
    分，縱無刑事訴訟法第159 條之1 至第159 條之4 規定之傳
    聞證據例外情形，亦因被告3 人及檢察官均同意可作為證據
    使用，依刑事訴訟法第159 條之5 第1 項之規定，本院審酌
    該證據作成之情況，認為適當，應得為證據。
貳、有罪判決部分：
一、上開犯罪事實，分據被告甲○○、丁○○於本院審理中坦白
    承認（詳本院卷第47頁第8 行至第13行）；核與被告乙○○
    於偵查中證述、證人即被告乙○○之姊丙○○於偵查及本院
    審理中證述之情節均相符（詳相驗卷第46頁至第47頁；94年
    度偵字第20876 號偵查卷第25頁；本院卷第49頁至第51頁）
    。此外，復有道路交通事故現場圖、現場照片附卷可參（詳
    相驗卷第28頁、第30頁至第41頁）。是此部分之事實，堪以
    認定。
二、按「汽車行駛時，駕駛人應注意兩車併行之間隔，並隨時採
    取必要之安全措施」；「快車道，不得臨時停車」、「禁止
    臨時停車處所不得停車」，道路交通安全規則第94條第3 項
    、第111 條第1 項第1 款、第112 條第1 項第1 款分別定有
    明文。由於上開規定係一般駕駛人所應注意並確實遵守之事
    項，且因被告甲○○、丁○○領有職業聯結車駕駛執照（詳
    警卷第18頁、第20頁交通事故談話紀錄表之駕照種類欄），
    並擔任職業聯結車駕駛，對此自難推諉不知。況依被告甲○○、丁○○之智識、能力，亦均無不能注意之情事。詎被告
    甲○○、丁○○竟疏未注意前開規定，或違規停車於快車道
    上；或未保持適當之併行間隔，致發生本件車禍，其駕駛行
    為均有過失至為明確。另本件經送高雄市政府交通局車輛行
    車事故鑑定委員會、車輛行車事故覆議鑑定委員會鑑定後，
    均同此認定，亦有該鑑定委員會94年10月6 日940949號鑑定
    意見書、覆議鑑定委員會94年12月30日覆議鑑定意見書附卷
    可參（詳相驗卷第70頁；94年度偵字第20876 號偵查卷第21
    頁）。再者，被害人廖憶瑋車禍發生後，受有胸腹部鈍挫傷
    ，經送醫急救後，延至同日22時20分許，因出血性休克不治
    死亡等情，業經臺灣高雄地方法院檢察署檢察官督同檢驗員
    相驗明確，並製有相驗屍體證明書、驗斷書及勘驗筆錄在卷
    可憑（詳相驗卷第42頁、第49頁、第54頁以下）。是被告甲○○、丁○○未盡前開注意義務與被害人廖憶瑋死亡間，顯
    有相當因果關係。至被害人廖憶瑋就本件車禍之發生，雖有
    如事實欄所述之過失（違反道路交通安全規則第94條第3 項
    之規定），惟仍無解於被告甲○○、丁○○過失之咎。綜上
    所述，本件事證已臻明確，被告甲○○、丁○○業務過失致
    死犯行，均堪以認定。
三、按從事業務之人，對於一定危險之認識能力，較一般人為強
    ，故法律上課以較高之注意義務，易言之，其避免發生一定
    危險之期待可能性亦較常人為高，故其違反注意義務之可責
    性自亦較重，是職業駕駛人既係從事駕駛業務之人，不論其
    駕駛係自用小客車或其他之車輛，均不失為業務上行為之性
    質，其發生車禍，自仍應以業務過失論處（最高法院94年度
    台上字第6600號判決參照）。本件被告甲○○、丁○○分別
    為係宏菖交通有限公司、立新交通股份有限公司司機，且均
    領有職業聯結車駕駛執照，其不依規定停車、駕車肇事，致
    被害人廖憶瑋死亡，是前開判決意旨，核其所為，均係犯刑
    法第276 條第2 項之業務過失致人於死罪【公訴人認被告甲○○涉犯過失致死罪，容有誤會，惟起訴基本社會事實同一
    ，起訴法條應予變更】。又被告甲○○、丁○○於肇事後，
    偵查機關未發覺前，主動向前往處理車禍員警坦承肇事並接
    受裁判，有交通事故談話紀錄表、本院辦理刑事案件電話紀
    錄查詢表附卷可參（詳相驗卷第26頁背面第13問題；本院卷
    第43頁），堪認均合乎自首之要件，應依刑法第62條前段之
    規定，各減輕其刑。爰審酌被告甲○○、丁○○疏未注意前
    開規定，致被害人廖憶瑋死亡，行為實有可議之處，惟念其
    5 年內均未有前科紀錄，有臺灣高雄地方法院檢察署刑案資
    料查註紀錄表、臺灣高等法院被告前案紀錄表可參，並參以
    被告甲○○、丁○○犯後均坦承罪行，且其中被告甲○○已
    與被害人廖憶瑋家屬達成和解，有和解契約書可稽；及被告
    甲○○就本件車禍之發生，應負主要過失，被告丁○○、被
    害人廖憶瑋應負次要過失，被告丁○○尚未與被害人廖憶瑋
    家屬達成和解等一切情狀，分別量處如主文所示之刑。末查
    ：被告甲○○未曾受有期徒刑以上之宣告，有上開前案紀錄
    表在卷可稽，本院審酌其因一時疏忽致罹本罪，且犯後已積
    極與被害人廖憶瑋家屬達成和解，賠償其損失，有和解契約
    書可考，諒其經此偵審程序，當知所警惕，應無再犯之虞，
    是本院認其所受之宣告刑，以暫不執行為適當，爰併諭知緩
    刑2 年，以啟自新。
參、無罪部分
一、公訴意旨略以：被告乙○○於94年8 月23日20時30分許，騎
    乘車牌號碼XFF ─210 號重型機車，沿高雄市○○○路由西
    向東行駛，而被告丁○○則於上開時、地，駕駛車牌號碼XK
    -056號聯結車，沿同一方向行駛。其2 人原應注意機車、聯
    結車行進中，駕駛人應注意保持併行間隔，而依當時情形又
    無不能注意之情事，竟疏於注意及此，未保持適當之併行間
    隔，迨駛至擴建一路35號前，因被告甲○○亦疏於注意，將
    車牌號碼XA-8842 號自用小客車斜停於禁止臨時停車之快車
    道上，適被害人廖憶瑋騎乘車牌號碼LZD-623 號重型機車自
    後方駛來，致被害人廖憶瑋之機車右把手與被告乙○○之機
    車左把手相碰撞後，再與上開聯結車之右側車身相碰，致被
    害人廖憶瑋人車倒地，經送醫後，因出血性休克不治死亡等
    情。因認被告乙○○涉犯刑法第276 條第1 項之過失致死罪
    嫌等語。
二、按犯罪事實應依證據認定之，無證據不得認定犯罪事實；不
    能證明被告犯罪者，應諭知無罪之判決，刑事訴訟法第154
    條第2項及第301條第1 項，分別定有明文。次按認定不利於
    被告之事實，須依積極證據，苟積極證據不足為不利於被告
    事實之認定時，即應為有利於被告之認定，更不必有何有利
    之證據；又事實之認定，應憑證據，如未能發現相當證據，
    或證據不足以證明，自不能以推測或擬制之方法，以為裁判
    基礎；而刑事訴訟法上所謂認定犯罪事實之積極證據，係指
    適合於被告犯罪事實之認定之積極證據而言，雖不以直接證
    據為限，間接證據亦包括在內；然而無論直接或間接證據，
    其為訴訟上之證明，須於通常一般之人均不致有所懷疑，而
    得確信其為真實之程度者，始得據為有罪之認定，倘其證明
    尚未達到此一程度，而有合理之懷疑存在時，致使無從形成
    有罪之確信，根據「罪證有疑，利於被告」之證據法則，即
    不得遽為不利被告之認定（最高法院30年度上字第816 號、
    29年度上字第3105號、40年度台上字第86號及76年度台上字
    第4986號判例意旨參照）。
三、公訴人認被告乙○○涉犯上開犯行，無非係以被告乙○○騎
    乘機車行經上開肇事地點，因疏未注意保持適當之併行間隔
    ，與被害人廖憶瑋所騎乘之機車發生碰撞，致被害人廖憶瑋
    死亡，資為論罪依據。訊據被告乙○○堅決否認有何過失致
    死犯行，辯稱：案發當晚，騎乘機車搭載丙○○行經肇事地
    點時，適被告丁○○自後方駕駛聯結車而來，並鳴按喇叭，
    伊為讓聯結車先行，即減速靠邊行駛，嗣該聯結車車頭通過
    其機車後，當伊欲穿越被告甲○○違規停車處時，被害人廖
    憶瑋所騎乘之機車旋自左後方勾住其所騎乘機車之左手把，
    同時被害人廖憶瑋機車亦勾住該聯結車，伊確實已保持適當
    之併行間隔，並無過失等語。經查：
  (一)本件車禍發生經過，業據證人丙○○於本院審理中證陳：案
    發當晚，被告乙○○騎乘機車搭載其經過肇事地點時，因後
    方有聯結車鳴按喇叭，被告乙○○就減速慢行，並往右靠，
    當聯結車車頭經過被告乙○○所騎乘之機車時，被告乙○○
    就騎機車慢慢地閃過被告甲○○違規停車處，之後聯結車就
    先勾住被害人廖憶瑋機車手把，再撞到被告乙○○所騎乘之
    機車等語明確（詳本院卷第49頁至第51頁）。準此而論，因
    被告乙○○前開所辯核與證人丙○○證述之情節相符，且有
    道路交通事故現場圖、肇事現場照片（含車損及碰撞痕跡照
    片，詳相驗卷第28頁、第35頁至第36頁、第38頁至第39頁）
    可資佐證。是本件車禍之發生，應係被害人廖憶瑋所騎乘機
    車之手把先與聯結車相碰觸、勾住後，再自後與被告乙○○
    騎乘之機車左手把碰觸甚明。
  (二)因刮地痕係機車碰撞倒地後所留之痕跡，是刮地痕之起點應
    與碰撞位置相近，而觀之現場照片，被害人廖憶瑋機車刮地
    痕之起點，係位於外側快車道之左邊，但並未逾越內側快車
    道（詳相驗卷第32頁之相片），足見被害人廖憶瑋發生車禍
    前，應係騎乘機車行駛於外側快車道上，且接近內側快車道
    右側邊線。是就碰撞之相關位置而言，被害人廖憶瑋既騎乘
    機車行駛於外側快車道上，並在接近內側快車道右側邊線處
    ，與被告丁○○所駕駛之聯結車發生車禍，顯見當時被告丁○○所駕駛之聯結車亦甚接近內側快車道右側邊線，但未逾
    越外側快車道，方因2 車未保持適當併行距離而肇事。再者
    ，被告甲○○違規停放之自用小客車左後車角與內側快車道
    右側邊線之距離為1.2 公尺，有前開道路交通事故現場圖可
    參。是被告乙○○騎乘機車沿外側快車道，經過被告甲○○
    違規停放自用小客車處時，仍有1.2 公尺之距離可資通過，
    足可保持相當之併行距離。況本件車禍發生時，被告乙○○
    機車僅左手把與被害人廖憶瑋機車碰觸，並非自後完全撞擊
    ，在碰撞接觸面不大下，該2 機車應甚接近，幾乎貼近併行
    。基於上開事實，並參以被害人廖憶瑋機車係於接近內側快
    車道右側邊線處之外側快車道內，發生車禍，顯見當時被告
    乙○○機車離內側快車道右側邊線處，仍有相當距離，該距
    離接近於被害人廖憶瑋機車之寬度。從而，本件車禍發生時
    ，被害人廖憶瑋機車係位於聯結車、被告乙○○機車之間，
    當時被告丁○○係駕駛聯結車接近內側快車道右側邊線行駛
    （未逾越至外側快車道），而被告乙○○則騎乘機車行駛於
    外側快車道上，2 車間之併行距離約等同於被害人廖憶瑋機
    車之寬度，顯已保持相當之併行距離，尚難認被告乙○○有
    違反道路交通安全規則第94條第3 項之情事。是被告乙○○
    所辯各節，應可採信。
  (三)綜上所述，公訴人所指各節，均不足以證明被告乙○○有過
    失致死犯行。此外，復查無其他積極證據足資證明被告乙○○有公訴人所指之犯行，揆諸前揭判例意旨暨本諸「罪疑唯
    輕」之法則，既不能證明被告乙○○犯罪，依法應為無罪判
    決之諭知。
據上論斷，應依刑事訴訟法第299 條第1 項前段、第301 條第1
項、第300 條，刑法第276 條第2 項、第62條前段、第74條第1
款，罰金罰鍰提高標準條例第1條前段，判決如主文。
中    華    民    國    95    年    5    月    16     日
                  交通法庭    審判長法  官  陳明富
                                    法  官  陳宛榆
                                    法  官  方百正
以上正本證明與原本無異。
如不服本判決，應於收受送達後10日內向本院提出上訴書狀。
中    華    民    國    95    年    5     月    16    日
                                    書記官  郭素蓉
附錄本判決論罪科刑所依據之法條：
刑法第276條
因過失致人於死者，處2 年以下有期徒刑、拘役或2 千元以下罰
金。
從事業務之人，因業務上之過失犯前項之罪者，處5 年以下有期
徒刑或拘役，得併科3千元以下罰金。


司法院資訊處製作；財團法人民間司法改革基金會備份。
